【裁判字號】    97,上訴,1179
【裁判日期】    971223
【裁判案由】    強盜
【裁判全文】
臺灣高等法院臺南分院刑事判決    97年度上訴字第1179號
上  訴  人
即  被  告  丙○○
                    現於臺灣東成技能訓練所
                    現於臺灣臺南監獄臺南分監
指定辯護人  本院公設辯護人  丁○○
上列上訴人因強盜案件，不服臺灣嘉義地方法院96年度訴字第
1101號中華民國97年8月25日第一審判決（起訴案號：臺灣嘉義
地方法院檢察署96年度偵字第7179號），提起上訴，本院判決如
下：
    主  文
上訴駁回。
    事  實
一、丙○○於民國96年6月9日22時30分許，與甲○○（民國67年
    1月23日生，另案判決確定）共同基於意圖為自己不法所有
    之犯意聯絡，前往高雄市○○區○○路121號乙○○住處，
    由甲○○持其所攜帶之質地堅硬，客觀上足對人之生命、身
    體、安全構成威脅而具有危險性之足以資為凶器用之尖嘴鉗
    一把撬開該址電動鐵捲門之開關盒開啟鐵捲門後，與丙○○
    共同侵入乙○○住處，持屋內一樓乙○○所有之刀鋒尖銳質
    地堅硬，客觀上足對人之生命、身體、安全構成威脅而具有
    危險性之足以資為凶器用之剪刀一把、膠帶一捲，進入該處
    二樓乙○○房間，由丙○○押住乙○○頭部並以膠帶綑綁乙○○眼睛、手腳，對渠恫稱：只有你一個人住沒有人可以救
    你等語，甲○○亦對乙○○恫稱：配合一點，要不然用刀子
    捅你等語，以此強暴、脅迫之方式，致使乙○○（民國62年
    10月30日生）不能抗拒後，取走乙○○所有之ＰＤＡ、數位
    相機、筆記型電腦各一台、行動電話手機二支（手機序號分
    別為：000000000000000、000000000000000）、手提袋及背
    包各一個、台灣銀行及萬泰銀行金融卡各一張、乙○○所有
    車號5836—FB號自小客車鑰匙，以及現金新台幣（下同）約
    2萬元，得手後，另行起意，共同意圖為自己不法之所有，
    迫使乙○○提供渠所有台灣銀行及萬泰銀行金融卡密碼後，
    其二人旋即持強盜所得之財物駕駛乙○○所有5836─FB號自
    小客車離去，在高雄市○○路「國碩餐廳賓果」旁某提款機
    ，持上開強盜所得金融卡，接續於同日22時38分39秒，提領
    乙○○所有台灣銀行新興分行存款一萬元，又於同日22時40
    分37秒、22時41分40秒、22時42分53秒接續提領乙○○所有
    萬泰銀行鳳山分行存款一萬四千元、二萬元、二萬元，得手
    後二人朋分花用。嗣甲○○另於96年6月中旬某日，將強盜
    所得之筆記型電腦、ＰＤＡ、數位相機及手機、手提袋、黑
    色背包等贓物，分次販賣予不知情之賈健鋼（業經另為不起
    訴處分）共獲利七千五百元後，賈健鋼以自用0000000000號
    行動電話晶片ＳＩＭ卡，插入上開購自甲○○之序號000000
    000000000手機撥打電話，為警依該手機序號循線追查，始
    於同年月20日19時35分許，在高雄市○○路與五福路口查獲
    甲○○，並扣得伊所有供犯罪所用之尖嘴鉗1把，且查獲犯
    罪所得之ＰＤＡ、數位相機、筆記型電腦各1台、行動電話2
    支、手提包及背包各1個等物，並循線查知丙○○與甲○○
    共同實施上開行為，而悉全情。
二、案經臺灣高雄地方法院檢察署檢察官自動檢舉簽分偵辦後呈
    請臺灣高等法院檢察署檢察長令轉臺灣嘉義地方法院檢察署
    檢察官偵查起訴。
    理  由
壹、程序部分
    按被告以外之人於審判外之陳述雖不符刑事訴訟法第一百五
    十九條之一至之四等四條之規定，而經當事人於審判程序同
    意作為證據，法院審酌該言詞陳述或書面陳述作成時之情況
    ，認為適當者，亦得為證據。立法意旨在於傳聞證據未經當
    事人之反對詰問予以核實，原則上先予排除，惟若當事人已
    放棄反對詰問權，於審判程序中表明同意該等傳聞證據可作
    為證據，基於尊重當事人對傳聞證據之處分權，及證據資料
    愈豐富，愈有助於真實發見之理念，且強化言詞辯論主義，
    使訴訟程序得以順暢進行，上開傳聞證據亦均具有證據能力
    。查證人乙○○、賈健鋼於警詢及偵查中之證述與證人即共
    犯甲○○於警詢及偵訊時之供證，暨行動電話通聯調閱查詢
    單、贓物認領保管單、蒐證照片等，其性質雖屬傳聞證據，
    惟其等所為之上開警詢及偵訊筆錄內容等證據，業經被告、
    辯護人及檢察官於審判程序同意作為證據，本院復審酌上開
    筆錄作成時，並無不當取供或人情干擾或壓力之情形，前開
    書證亦無任何不當取得或製作之情事，因此乙○○、賈健鋼
    、甲○○於警詢及偵訊時之證言及上開傳聞證據，均有證據
    能力。
貳、實體部分
一、訊據被告丙○○矢口否認有上開犯行，辯稱：若有做就會承
    認，確實沒有犯本案云云。惟查，被告確實於96年6月9日22
    時30分許與甲○○共同侵入高雄市○○區○○路121號被害
    人乙○○住處，以膠帶綑綁乙○○眼睛、手腳，並脅迫乙○○配合，至使乙○○不能抗拒，而強取財物，嗣另行起意，
    迫使乙○○提供台灣銀行及萬泰銀行金融卡密碼後，二人旋
    即持強盜所得之財物駕駛乙○○所有5836─FB號自小客車離
    去，並至自動提款機接續提領六萬四千元，嗣因甲○○銷贓
    後經警自案外人賈健鋼處循線查獲等情，迭據證人即共同被
    告甲○○於警詢、偵查、原審及本院原審審理時證述明確如
    下：
  (1)於警詢時供稱：「我是獨自一人於96年6月7日晚上，見高雄
    市○○區○○路121號住宅大門未關，且內有1男1女，我因
    缺錢，覺得高雄市○○區○○路121號很晚關門，且附近商
    家大多已經關門，覺得有機可趁，所以我於96年6月9日22時
    就邀綽號『松仔』前往強盜，我持上開查扣物中之尖嘴鉗撬
    開該處所電動鐵捲門開關盒打開大門，然後我們2人進入1樓
    隨手拿取屋內的剪刀1把、膠帶1捲，隨後共同上去2樓由松
    仔持膠帶綑綁被害人眼睛、手腳，我則在一旁要脅『不要亂
    動，錢在哪裡』，被害人回答沒有錢，我向被害人說『好阿
    沒錢！我待會就拿刀子捅你』，隨後我們就一起搜括屋內之
    財物，綽號『松仔』在手提袋 (DUNHILL)內搜括到大概幾千
    元紙鈔及在水桶內搜括約18000元硬幣，又在手提袋搜到幾
    張金融卡，經被害人告知台灣銀行金融卡及萬泰銀行現金卡
    裡面尚有幾千元及提款密碼，…，在博愛路上『國碩餐廳賓
    果』旁一處不知名提款機，由松仔持上開強盜而來的現金卡
    及金融卡提領現金 (松仔提領多少我不清楚)。提領完後我
    們就開車離開現場並將車棄於路上 (棄車地點我不清楚)，
    …，松仔只分給我新台幣18000元，其餘均由松仔拿走，至
    於上述在賈建鋼家中所查扣之物由我保管等銷贓後再分錢。
    強盜之贓物共賣給賈健鋼新台幣7500元，還沒有與松仔分贓
    。」等語 (警卷第2、3頁)。
  (2)於偵查中證稱「我們本來是要去偷東西，我們進去後我在一
    樓偷東西，廖峰松到二樓去，因乙○○在睡覺，廖峰松就把
    他綁起來。去行竊時沒有把頭套住嗎，當時我們不知道裡面
    有人…。廖峰松拿一萬五千元給我，電腦他叫我拿去賣。…
    在今年6月9日那天晚上我和廖峰松從那裡經過，當天我們就
    打算去偷東西，我就拿我隨身攜帶的工具打開他家的門，主
    要是當時屋內很暗，我們以為裡面都沒有人才進去偷，沒想
    到廖峰松把乙○○綁起來。」等語 (96年偵字第7179號偵卷
    第55、56頁)。
  (3)於原審審理時證稱「跟伊犯下龍德路案子的，是廖峰松，…
    ，我們兩個人沒有計畫或是討論，我們見機起意的…，錢多
    是他拿去的，他有拿一萬五千元給我，電腦那些東西我拿走
    。…，提款卡他領多少錢我不知道，直到警察查獲，才知道
    他領了六萬多。不知道是他或是我打電話給他，說要過去看
    一下，我們就相約去。」等語 (原審卷第87至90頁) 。
  (4)於本院審理時證稱「96年6月間晚間九點半，係與綽號「松
    仔的」一起去搶，當時我不知道被告全名。因為那裡在九點
    已經暗暗的，以為沒有人了，我就開鐵門進去了。在96年6
    月9日幾天前（詳細時間不記得）知道那裡都暗暗的而起意
    去偷，…，當天拿了乙○○電腦、ＰＤＡ、數位相機、行動
    電話等，現金大約一、二萬元。當時還拿乙○○提款卡，…
    應該係提款之後，但我不很確定，他給我現金壹萬五千元，
    …，尖嘴鉗證人我帶去的，是我的，沒有冤枉被告」等語 (
    本院卷第60至63頁) 。
  (5)
  證人甲○○於原審先是陳稱：「 (這個案子除了你之外，還
    有何人參與？)還有一個叫『雄』類似『松』的音的人參與
    。(跟你一同參與犯罪的人是叫高雄的『雄』，其真實姓名
    為何？)我不知道。我在警察局也說不知道那個人，我有帶
    警察去找，但是警察找不到那個人。(跟你一同參與犯罪的
    人是否為在庭上的被告廖峰松？)我是因為記恨他，所以才
    說是他。我被他害得很淒慘，所以故意說是他。」 (原審卷
    第85頁)，否認被告有參予本件強盜；然經原審隔離訊問後
    始坦承被告與伊共同犯下龍德路案子的等情 (原審第87頁）
    ，堪認證人就本案作證前有受到被告之壓力，故其所陳述一
    同參與犯罪的人是叫高雄的「雄」，不知道其真實姓名為何
    等語，顯係因受被告壓力而為迴護被告之詞，故不足為有利
    於被告之認定。
  另證人於本院審理作證時有關何人綑綁被害人、現金多少、
    何人開車等細節部分，固與偵查中證述內容不符，惟本院審
    酌證人於檢察官偵查中證述內容因時間上距離事發時較近，
    當時之記憶當較本院審理時隔事發之時已相距1年數月之久
    為清晰，故以證人於本院審理時因事隔過久而有遺忘或疏漏
    之陳述，此乃人之記憶正常情形，自難據此而為有利於被告
    之認定。
  衡諸證人所述於96年6月9日當日，如何與被告共犯此案，綑
    綁並脅迫乙○○配合，至使乙○○不能抗拒，而強取財物，
    嗣另行起意，迫使乙○○提供台灣銀行及萬泰銀行金融卡密
    碼後，二人旋即持強盜所得之財物駕駛乙○○所有5836─FB
    號自小客車離去，並至自動提款機接續提領六萬四千元，嗣
    因甲○○銷贓後經警自案外人賈健鋼處循線查獲等過程細節
    ，均互核相符，且證人於偵查及原審審理之證述，均係具結
    後所為，如有虛偽不實，即須受偽證罪之處罰，證人當無甘
    冒受偽證罪刑事追訴之風險，而設詞構陷被告之理，是證人
    上開證詞，應值採信。
二、另據證人即被害人乙○○證述渠住處於夜間遭人侵入、押住
    渠頭部並以膠帶綑綁渠眼睛，至使渠無法抗拒後，強取其財
    物等情節、及證人賈健鋼證述向甲○○購買前開強盜所得之
    筆記型電腦、ＰＤＡ、數位相機及手機、手提袋、黑色背包
    等贓物之情節，核與證人甲○○前揭供述均屬相符，復有贓
    物認領保管單各一份、蒐證照片二張，及賈健鋼所使用之
    0000000000號行動電話通聯調閱查詢單等在卷足參，此外參
    酌被告與共犯甲○○於案發當日確有數通電話通話記錄之事
    實，亦有被告持用之0000000000號行動電話通聯調閱查詢單
    一份在卷可參（見高雄地檢偵卷第35—56頁）。
三、又被告丙○○與共犯甲○○共同持強盜所得即乙○○之所有
    台灣銀行及萬泰銀行金融卡，接續於前開時地，提領乙○○
    所有台灣銀行新興分行存款一萬元及萬泰銀行鳳山分行一萬
    四千元、二萬元、二萬元朋分花用之事實，亦據證人即共犯
    甲○○於檢察官偵查中及原審審理時供證在案，核與證人乙○○指證情節相符，復有台灣銀行新興分行九十六年十月二
    十二日新興營字第09650006811號函及存摺交易往來明細查
    詢，暨萬泰商業銀行鳳山分行九十六年十月二十九日鳳山字
    第09602250145號函及所附萬泰商銀客戶交易明細表、跨行
    提款交易查詢、ＡＴＭ裝設地點查詢等資料（偵查卷第三六
    至四一頁）可資佐證。
四、另被告經送請高雄市政府警察局進行測謊鑑定，就「一、有
    關本案，你有沒有去龍德路搶輪胎行？（回答；沒有）二、
    有關本案，你有沒有和甲○○去龍德路搶輪胎行？（回答：
    沒有）」等問題之回答，均呈現不實之反應之事實，有該局
    97年6月6日高市警鑑字第0970033716號測」謊鑑定書一件在
    卷可佐，足見被告丙○○所辯未參與本案云云，顯非可採。
    至法務部調查局第六處南部通訊中心97年3月19日第0000000
    0000號函雖載明被告廖峰松接受測謊結果未能獲致有效生理
    反應圖譜，無法據以研判有無說謊，惟查該函並非證明被告
    並未說謊，自無法為被告有利之認定，附此敘明。
五、此外，復有扣押物照片在卷可佐。綜上所述，被告丙○○與
    甲○○共同持凶器於夜間侵入乙○○住處以強暴脅迫至使不
    能抗拒而取乙○○之財物，並共同持乙○○所有之提款卡至
    自動提款機提款花用之事證已臻明確，被告丙○○上開強盜
    等犯行堪以認定。
參、論罪科刑部分：
一、
  (1)按攜帶兇器強盜罪之所謂兇器，其種類並無限制，凡客觀上
    足以對人之生命、身體、安全構成威脅，具有危險性之兇器
    均屬之，又攜帶兇器強盜，祇須強盜時攜帶具有危險性之兇
    器為已足，並不以攜帶之初有行兇之意圖為必要（最高法院
    79年臺上字第5253號判例意旨參照），查本件被告強盜時共
    犯甲○○所攜帶之尖嘴鉗，係屬鐵製器具，質地堅硬銳利，
    足以撬開電動鐵捲門開關盒，業據證人甲○○陳證在卷（見
    警卷第2頁），另取自被害人住處之剪刀，亦刀鋒銳利，依
    其情形均足以對人體構成威脅且具有危險性，係屬兇器無訛
    。被告丙○○與甲○○意圖為自己不法之所有，攜帶兇器，
    於夜間侵入住宅，以強暴、脅迫至使不能抗拒，而取他人之
    物，核其所為，係犯刑法第330條第1項之加重強盜罪。
  (2)
  次按刑法第339條之2之立法意旨所引述大陸法系德國、日本
    之通說，認機器不可能陷於錯誤，如藉他人之提款卡撥取款
    項，就電腦本身而言，完全依據程式語言之指令，就一定程
    序予以處理，無所謂受欺罔致生錯誤之情形，從而，行為人
    對提款機所為之詐欺行為，因機器不可能受欺罔而陷於錯誤
    ，故不該當於刑法第339條詐欺罪之構成要件，為彌補此一
    漏洞，於86年10月8日公布增訂刑法第339條之2等條文，規
    範對機器以「不正方法」取得不法財物之處罰，此乃操控機
    器之特殊詐欺罪，故法文所稱「不正方法」應解為「未得權
    利人同意而行使權利」，不宜解為類似詐欺之不正當方法，
    被告丙○○與甲○○意圖為自己不法之所有，以不正方法由
    自動付款設備取得他人之物之行為，核其所為，係犯刑法第
    339條之2第1項之非法由自動付款設備取得他人財物罪。
  又所謂接續犯，係指行為人之數行為於同時同地或密切接近
    之時地實施，侵害同一之法益，各行為之獨立性極為薄弱，
    依一般社會健全觀念，在時間差距上，難以強行分開，在刑
    法評價上，以視為數個舉動之接續施行，合為包括之一行為
    予以評價，較為合理始足當之。被告丙○○與甲○○自96年
    6月9日22時38分39秒起至22時42分53秒止，不到5分鐘時間
    內，在同一地點同一提款機分4次提領被害人之存款，係在
    密切接近之時地實施，侵害同一法益，各行為之獨立性極為
    薄弱，在刑法評價上，應視為數個舉動之接續施行，為接續
    犯。
  公訴意旨漏未論列上開詐欺罪名，惟此部分犯罪事實，業據
    公訴人記載於起訴書犯罪事實中，自屬起訴之範圍，且經本
    院於審理時告知被告丙○○涉犯此一罪嫌，諭其併予防禦辯
    論，本院自得併予判決。
二、
  (1)被告丙○○與甲○○間，就上開二罪之犯行，由丙○○持膠
    帶綑綁被害人眼睛及壓住被害人頭部，甲○○則出脅迫恫稱
    ：配合一點，要不然用刀捅你等語。分別以強暴、脅迫方式
    至使被害人不能抗拒，而強取被害人財物，並共同以強盜所
    得之金融卡接續以不正方法由自動付款設備取得他人之物，
    得手後，強盜所得財物及以不正方法由自動付款設備盜領之
    贓款，由被告與甲○○朋分花用，顯見被告與甲○○2人間
    有共同之犯意聯絡，且有行為之分擔，為共同正犯。
  (2)被告強盜被害人財物得手後，強盜所得財物中有金融卡二張
    ，被告等為了進一步盜領被害人之銀行存款，進一步迫使被
    害人提供其台灣銀行及萬泰銀行金融卡密碼，接續四次以不
    正方法由自動付款設備取得被害人存款，並非在被害人不能
    抗拒之情形下即強盜行為持續實施中，再犯以不正方法由自
    動付款設備取得他人財物罪，二者顯係犯意各別，且行為互
    異，應予分論併罰。
肆、維持原判之理由
    原審以被告犯行明確，因予適用刑法第28條、第330條第1項
    、第339條之2第1項、第51條第5款、第38條第1項第2款，刑
    法施行法第1條之1第1項、第2項但書之規定，並審酌被告前
    有違反懲治盜匪條例、肅清煙毒條例、麻醉藥品管理處罰條
    例等犯罪前案紀錄（此有臺灣高等法院被告前案紀錄表附卷
    可參），素行不佳，被告正值壯年，不思正途賺取財物，竟
    與甲○○共同帶兇器於夜間侵入住宅，以膠帶綑綁被害人
    眼睛、手腳至使其無法抗拒，而強盜其財物，造成被害人身
    心極大之恐懼及財物損失，又接續盜領被害人銀行存款共六
    萬四千元，且迄未與被害人達成和解等情，並審酌被告自陳
    其為高中肄業之智識程度、曾在皮包工廠、貿易公司擔任業
    務員，已婚、有二歲幼子、家中經濟不佳，未坦認犯行等一
    切情況，分別量處有期徒刑9年、10月，並定應執行刑有期
    徒刑9年8月。另敘明扣案之尖嘴鉗一把，為共犯甲○○所有
    ，供本件加重強盜罪所用之物，業據證人甲○○陳證在卷，
    爰依刑法第38條第1項第2款之規定，宣告沒收之。經核認事
    用法，並無違誤，被告上訴否認犯罪為無理由，應予駁回。
伍、論罪法條
刑事訴訟法第368條。
本案經檢察官羅清溪到庭執行職務。
中    華    民    國    97    年    12    月    23    日
                  刑事第四庭    審判長法  官  吳志誠
                                      法  官  陳珍如
                                      法  官  羅心芳
以上正本證明與原本無異。
如不服本判決應於收受送達後10日內向本院提出上訴書狀，其未
敘述上訴理由者，並得於提起上訴後10日內向本院補提理由書（
均須按他造當事人之人數附繕本）「切勿逕送上級法院」。
                                      書記官  蔡振豐
中    華    民    國    97    年    12    月    24    日
附錄本判決論罪之法條：
中華民國刑法第330條第1項（加重強盜罪）
犯強盜罪而有第 321 條第 1 項各款情形之一者，處 7 年以上有
期徒刑。
中華民國刑法第339條之2第1項（違法由自動付款設備取得他人
之物之處罰）
意圖為自己或第三人不法之所有，以不正方法由自動付款設備取
得他人之物者，處3 年以下有期徒刑、拘役或1 萬元以下罰金。


司法院資訊處製作；財團法人民間司法改革基金會備份。
